【裁判字號】    90,上易,544
【裁判日期】    900612
【裁判案由】    傷害
【裁判全文】
臺灣高等法院臺南分院刑事判決               九十年度上易字第五四四號    Ｇ
      上  訴  人
      即  被  告  乙  ○  ○
      選任辯護人  蕭  世  芳
      上  訴  人
      即  被  告  甲  ○  ○
右上訴人因傷害案件，不服臺灣嘉義地方法院八十九年度易字第八八三號中華民國九
十年一月三十日第一審判決（起訴案號：臺灣嘉義地方法院檢察署八十九年度偵字第
四九一五號），提起上訴，本院判決如左：
      主      文
上訴駁回。
      事      實
一、乙○○及甲○○兄弟因其父親與戊○○發生魚塭水路糾紛，心生不滿，竟共同基
    於普通傷害之犯意聯絡，於民國八十九年七月二十五日晚上八時二十分許，偕同
    前往嘉義縣東石鄉鰲鼓村四股四二號戊○○屋前，聯手毆打戊○○，致戊○○受
    有左臉頰腫及腹部泛紅之輕傷害，戊○○之媳婦丙○○見狀自後欲拉開乙○○及
    甲○○兄弟，引致乙○○不滿，竟另行起意，單獨基於普通傷害之犯意，轉身徒
    手毆打丙○○，致丙○○受有左臉頰血腫、右前額腫、左嘴角擦傷０‧五×０‧
    五公分、雙前臂瘀傷之輕傷害。
二、案經戊○○、丙○○分別訴由嘉義縣警察局朴子分局報請臺灣嘉義地方法院檢察
    署檢察官偵查起訴。
      理      由
一、上訴人即被告乙○○、甲○○均矢口否認有右揭犯行，被告乙○○辯稱：我當時
    係要去我祖父那裡，經過戊○○的家門前，見他們的狗衝過來要咬我，我對狗大
    聲叫罵說「你要過來做什麼」，戊○○、丙○○及蔡木發就衝出來要打我先出手
    毆打伊兄弟，並不知道告訴人戊○○、丙○○如何受傷，我等並未毆打戊○○、
    丙○○云云。另被告甲○○辯稱：我當時距戊○○的家約一百五十多公尺遠，我
    有聽到我的哥哥說「你們是在打什麼，我又不是在罵你們」，我是聽到他們吵架
    聲音，才過去要載我哥哥回來，我無毆打戊○○云云。經查：
  （一）右揭事實，業據告訴人戊○○、丙○○於警訊、原審偵審及本院審理中迭次
        指訴不移，而告訴人戊○○、丙○○分別受有如事實欄所載之傷害，復有行
        政院衛生署嘉義醫院所出具之驗傷診斷書二份附卷可稽，衡情，告訴人戊○○、丙○○應無自傷以誣陷被告之必要。又參以告訴人戊○○於本院否認其
        家有養狗，而被告乙○○於本院自承自己有養狗，顯然其對狗之習性應有所
        了解，衡情對狗之吠聲必已習慣，況狗並非人，應無對狗大聲叫罵說「你要
        過來做什麼」之失態舉止，且告訴人戊○○、丙○○及蔡木發均係有判斷力
        之正常成年人，亦應無可能將被告乙○○對狗之叫罵，誤會為係叫罵渠等；
        再者，被告甲○○自承其當時距戊○○的家約一百五十多公尺遠，其距離非
        短，中間又有房屋阻隔，其是否能聽到告訴人戊○○等人與被告乙○○之吵
        架聲，已令人滋疑，何況能聽出係其兄乙○○之吵架聲，而前往去載他，益
        令人難予置信。再酌以被告乙○○於另案原審法院八十九年度自字第七五號
        指訴告訴人戊○○、丙○○及蔡木發或持木棍或徒手或以嘴咬，毆打伊云云
        ，若係如此，被告乙○○身上應有多處傷痕方符常情，然被告乙○○所提出
        之驗傷診斷書僅記載右上臂紅腫及瘀傷，並自訴遭人咬傷等語，是被告乙○○指訴告訴人戊○○及其子蔡木發或持木棍或徒手，毆打伊云云，顯違常情
        。再者，告訴人丙○○自承被告二人毆打告訴人戊○○，伊自後欲拉開被告
        二人，被告乙○○轉身毆打伊，伊一時情急，才用嘴咬被告乙○○右手臂成
        傷等情，而咬傷應係近距離方有可能，應認告訴人丙○○於警訊時之指訴符
        合常情。是告訴人戊○○指訴被告乙○○、甲○○共同毆打伊、告訴人丙○○指訴被告乙○○毆打伊，與事實相符，堪予採信。
  （二）證人丁○○於原審審理時雖證稱：「我沒有聽到乙○○在喊，我是聽到甲○○說他哥哥在喊，跟他親戚不知道發生什麼事，甲○○騎機車過去我隨後就
        過去了。我是半走半跑的過去，我過去時是看到一個女孩子在咬乙○○，一
        個人拿木棒打他的肚子。」、「最後要離開時有看到我。我先走二、三步，
        他們隨後騎機車超越我，有看到我。我也是回到乙○○兄弟的家。」云云（
        見原審法院八十九年十月二十五日訊問筆錄），然被告甲○○供稱：「他（
        丁○○）跟在我後面來的，我騎機車過去沒多久，他就跑來了。我第一次喊
        ，戊○○等人回去，到蔡木發等人拿木棍出來準備要打乙○○的時候，丁○○應該就已經到了，打完時我用機車載我哥哥走，他自己也跟著就走了。」
        等詞（見原審法院八十九年十月二十五日訊問筆錄），證人丁○○證稱其先
        離開，被告二人隨後騎機車超越，然被告甲○○供稱：我用機車載被告乙○○走，證人丁○○也跟著就走了等語，兩者就證人丁○○與被告二人離開先
        後次序供述不一，證人丁○○證言是否可信，已堪置疑。況茍證人丁○○如
        有到場，被告二人離開時又有看到證人丁○○，而丁○○於本件打架糾紛發
        生後又回到被告二人住處，則被告乙○○於八十九年七月二十五日晚上八時
        二十分許本件打架糾紛發生後，於同年月三十日警訊時應提出證人丁○○為
        證，然被告乙○○於八十九年七月三十日警訊時竟供稱：「（問：你與戊○○、丙○○發生糾紛是否有人可為證？）現場有人，但我不知道何人」等語
        （見警卷第六頁反面），亦與常情有違，是證人丁○○是否有於案發時在場
        ，已有疑義，從而其於本院審理中證稱：在場有看到甲○○坐在機車上，乙○○被戊○○及其媳婦各拉一隻手，另一人拿東西打他肚子等語（見本院九
        十年五月二十九日審判筆錄），無從資為有利被告認定之依據。
  （三）證人蔡木發於警訊時雖證稱：「‧‧‧‧洗完澡後才聽到我太太（丙○○）
        及父親（戊○○）叫喊聲，急忙跑到屋外發現我父親被乙○○壓在地上，太
        太在旁拉乙○○，且當時有人叫喊說要報請派出所來處理，乙○○才站起來
        ，與甲○○騎機車離開現場。」云云（見警卷第九頁反面），然證人蔡木發
        於原審法院審理時證稱：「當時我在洗澡，有聽到外面有聲音，我就出來，
        看到戊○○、丙○○被打倒在地上，乙○○兄弟騎機車就走了。我出來時並
        沒有看到乙○○兄弟打人的過程。」等語（見原審法院八十九年十月二十五
        日訊問筆錄），然本院如上所述，認告訴人戊○○、丙○○指訴與事實相符
        ，且證人蔡木發於上開八十九年度自字第七五號刑事案件亦證稱：當天晚上
        我出來時，我父親及太太倒在地上，我有看到他們二兄弟騎機車走了等語（
        見該案八十九年十月六日訊問筆錄），與其在原審審理時證述情節相符，自
        應以證人蔡木發於原審審理時證稱：我出來時並沒有看到被告乙○○、甲○○兄弟打人的過程等語為可採，證人蔡木發於警訊時之證言與事實不符，尚
        難據為有利被告認定之依據。
    綜上所述，被告二人所辯，顯係事後卸責之詞，均不足採信，其等事證明確，犯
    行均堪以認定。
二、核被告乙○○、甲○○傷害告訴人戊○○之所為，均係犯刑法第二百七十七條第
    一項之傷害罪。被告二人彼此間，有犯意聯絡及行為分擔，均為共同正犯。至被
    告乙○○單獨傷害告訴人丙○○之所為，亦係犯刑法第二百七十七條第一項之傷
    害罪。又按刑法第五十五條前段所稱一行為而觸犯數罪名，係指所犯數罪名出於
    一個意思活動。查被告二人聯手毆打告訴人戊○○中，告訴人丙○○見狀自後欲
    拉開被告乙○○及甲○○兄弟，被告乙○○轉身徒手毆打告訴人丙○○成傷，打
    完後即離開，並未繼續再毆打告訴人戊○○，凡此業據告訴人丙○○於另案本院
    八十九年度自字第七五號中指訴明確（見另案本院八十九年度自字第七五號八十
    九年十月六日訊問筆錄），被告乙○○顯係另行起意毆打告訴人丙○○，是被告
    乙○○前後二傷害罪應分論併罰，依起訴書所載，公訴人認係想像競合犯，恐有
    誤會。
三、公訴意旨另略以：被告甲○○於右揭時地亦出手毆打告訴人丙○○，致告訴人丙○○受有左臉頰血腫、右前額腫、左嘴角擦傷０‧五×０‧五公分、雙前臂瘀傷
    之輕傷害，因認被告甲○○此部分亦涉有刑法第二百七十七條第一項之傷害罪嫌
    云云。公訴人認被告甲○○有此部分犯行，無非以告訴人丙○○於檢察官偵查中
    之指訴為其論據。然訊據被告甲○○堅決否認右揭犯行，辯稱：伊未毆打告訴人
    丙○○等語。經查告訴人丙○○固於檢察官偵查中及本院審理時指訴被告甲○○
    亦毆打伊云云，然告訴人丙○○於警訊時僅指訴被告乙○○毆打伊，並未指訴被
    告甲○○亦毆打伊等語（見警卷第三頁反面、第四頁正面），則告訴人丙○○指
    訴前後不一，且又無其他證據足資證明告訴人丙○○於檢察官偵查中及本院審理
    時之指訴與事實相符，因之，告訴人丙○○於檢察官偵查中及本院審理時之指訴
    是否可信，已堪置疑，而被告甲○○又否認犯行，實難僅憑告訴人丙○○片面而
    有瑕疵之指訴即令被告甲○○負此部份傷害罪責，此部分本應為無罪諭知，惟公
    訴意旨認此部分與右揭被告甲○○業經起訴有罪部分有想像競合犯裁判上一罪關
    係，爰不另為無罪諭知，附此敘明。
四、原審認被告之罪證明確，因予適用刑法第二十八條、第二百七十七條第一項、第
    五十一條第六款、第四十一條第一項，罰金罰鍰提高標準條例第一條前段、第二
    條等規定，並審酌被告二人之品行、犯罪之動機、目的、手段，告訴人之傷勢，
    所生危害及犯後之態度等一切情狀，量處被告乙○○兩次傷害各拘役五十日，並
    並定其應執行刑為拘役八十日，另量處被告甲○○拘役五十日，均諭知易科罰金
    以三百元折算一日之標準。本院經核原判決有罪及不另為無罪諭知等部分之認事
    用法或量刑，俱無不合。被告二人上訴意旨空言否認犯罪而指摘原判決有不當之
    處，均為無理由，應予駁回。
據上論斷，應依刑事訴訟法第三百六十八條，判決如主文。
本案經檢察官邱克斌到庭執行職務。
中    華    民    國      九十      年      六      月        十二      日
                                  臺灣高等法院臺南分院刑事第一庭
                                      審判長法官  王    浦    傑
                                            法官  蘇    重    信
                                            法官  黃    聰    明
右正本證明與原本無異。
不得上訴。
                                      法院書記官  蔡振    豐
中    華    民    國      九十      年      六      月       十八       日
附錄法條：
刑法第二百七十七條第一項：傷害人之身體或健康者，處三年以下有期徒刑、拘役或
                          一千元以下罰金。


司法院資訊處製作；財團法人民間司法改革基金會備份。
